【裁判字號】    97,交抗,1983
【裁判日期】    971126
【裁判案由】    違反道路交通管理處罰條例
【裁判全文】
臺灣高等法院交通事件裁定            97年度交抗字第1983號
抗  告  人
即受處分人  甲○○
上列抗告人因違反道路交通管理處罰條例案件，不服臺灣臺北地
方法院，中華民國97年9 月30日所為裁定（97年度交聲字第2332
號），提起抗告，本院裁定如下：
    主  文
原裁定撤銷，發回臺灣臺北地方法院。
    理  由
一、原裁定意旨略以：抗告人即受處分人甲○○於民國（下同）
    97年7月9日20時35分許，駕駛車牌號碼440-LH號營業用小客
    車，行經臺北市○○路與柳州街口時，因未依規定繫上安全
    帶，為臺北市政府警察局萬華分局員警當場攔停稽查取締，
    並以受處分人有違反前揭道路交通管理處罰條例第31條第 1
    項規定之行為掣單舉發。嗣受處分人於應到案日期即97年 7
    月25日前向交通部公路總局臺北區監理所提起申訴，經交通
    部公路總局臺北區監理所函請原舉發單位臺北市政府警察局
    萬華分局查覆調查結果，仍認受處分人有前開違規行為，原
    處分機關乃依前揭道路交通管理處罰條例第31條第1 項之規
    定，於97年8 月21日裁處受處分人罰鍰1500元。原處分核無
    不合，抗告人之異議為無理由，應予駁回等語。
二、抗告意旨略以：「警員李佳鴻在紅燈亮時，就注意抗告人甲
    ○○了，一直到綠燈亮後，有二十幾秒時間，在紅燈二十幾
    秒內，李佳鴻在目視下，是確定抗告人有繫安全帶，所以紅
    燈時，並無開單問題。在綠燈亮後，抗告人所駕駛之440-LH
    車行駛不到2-3 秒，李佳鴻就對其大叫『你沒繫安全帶，靠
    邊停駛』。抗告人馬上出示肩上的安全帶，但李佳鴻卻說『
    你剛才才掛上的』，並以機車硬將抗告人的車逼向路邊。紅
    燈時，有二十秒許時間，且是停車狀態，兩車距離又不遠，
    雖是夜晚，但仔細看，辨認有無繫安全帶，並無問題，根本
    不用等綠燈亮後，看有無動作？李佳鴻所言並非事實。然原
    法院並未開庭，請求傳喚兩造對質」等語，指摘原裁定不當
    。
三、經查：
  (一)按法院受理交通事件，準用刑事訴訟法之規定；其處理辦法
    ，由司法院會同行政院定之，道路交通管理處罰條例第89條
    定有明文。又聲明異議案件之處理，除準用刑事訴訟法有關
    規定外，依道路交通案件處理辦法之規定處理之；交通法庭
    就聲明異議之案件，必要時，得訊問受處分人及其他關係人
    ，並得傳喚證人，命行鑑定，實施勘驗，亦為該辦法第4 條
    第1 項及第16條所明定。證人如法院認有訊問之必要，自當
    依法傳喚，若認為與案情無關，應以裁定予以駁回。
  (二)抗告人即受處分人甲○○於97年7月9日20時35分許，駕駛車
    牌號碼440-LH號營業用小客車，行經臺北市○○路與柳州街
    口時，因未依規定繫上安全帶，為臺北市政府警察局萬華分
    局員警當場攔停稽查取締等情，固據臺北市政府警察局萬華
    分局於97年8月7日以北市警萬分交字第09732034200 號函稱
    「查舉發員警表示於97年7月9日20時35分，在在桂林、柳州
    路口看見440-LH號車駕駛人（當時440-LH車駕駛人身穿灰黑
    T 恤與安全帶顏色相近，所以特地觀看十幾秒以防錯誤，並
    確切的看到440-LH號車駕駛人尚未繫安全帶，是行駛途中才
    繫上）未繫安全帶行駛於道路上，遂指示該駕駛人靠路邊停
    車稽查，告知違規事由，並依法製單舉發」等語，且有警員
    李佳鴻所填製「甲○○行駛道路駕駛人未繫安全帶」之舉發
    違反道路交通管理事件通知單乙紙在卷為佐。惟抗告人否認
    有行駛道路未繫安全帶之違規行為，是本件抗告人究竟有無
    前開交通違規行為，自應審酌個案具體情狀，依法定證據法
    則之調查方法進行必要之調查，始為適法。
  (三)查抗告人於聲明異議時，已指摘本件舉發員警有誤認之情事
    ，並於聲明異議狀上載明證人為警員「李佳鴻」，且其所陳
    並非全然無疑，仍應由執行查察取締勤務人員出庭，依據調
    查人證之程序，使就親歷事實提供說明，以兼顧程序之正義
    及發現實質之真實。原法院既未傳喚舉發員警具結作證，且
    未予抗告人到場表示意見之機會；對於未予傳喚舉發員警或
    抗告人到庭，亦未予以說明，僅依原舉發警察機關之書函，
    逕以駁回抗告人之聲明異議，自難昭折服。是原法院將抗告
    人之聲明異議駁回，尚有未洽。抗告人抗告意旨指摘及此，
    為有理由，爰將原裁定撤銷，發回原法院，期詳為調查後，
    另為適法之處置。
據上論結，應依道路交通案件處理辦法第26條，刑事訴訟法第
413 條前段，裁定如主文。
中    華    民    國    97    年    11    月    26    日
                  刑事第三庭  審判長法  官  蔡秀雄
                                    法  官  謝靜恒
                                    法  官  許文章
以上正本證明與原本無異。
不得再抗告。
                                    書記官  蔡慧娟
中    華    民    國    97    年    11    月    26    日


司法院資訊處製作；財團法人民間司法改革基金會備份。
